臺灣臺東地方法院民事判決　九十二年度訴字第二六三號
　　原　　　告　甲○○
　　被　　　告　乙○○
右當事人間請求第三人異議之訴事件，本院於民國九十三年四月二十三日言詞辯論終
結，判決如下：
    主    文
原告之訴駁回。
訴訟費用由原告負擔。
    事實及理由
一、原告起訴主張：坐落台東縣太麻里鄉○里段第二七六地號土地上之建物即門牌號
    碼台東縣太麻里鄉香蘭村舊香蘭十二號房屋（下稱「系爭房屋」）並未辦理保存
    登記，原為原告岳父張機財之父張石麟所建，張機財繼承後，出售予黃梅安，嗣
    售回予張機財，最後張機財再於民國（下同）九十一年四月間出售予原告，伊於
    九十一年十月二十一日依法申報完繳契稅，並完成申報變更房屋稅納稅義務人手
    續，詎被告竟仍以張機財為債務人，聲請查封拍賣系爭房屋，經鈞院以九十二年
    度執字第一０五四號受理在案，伊為該屋之所有權人，爰依強制執行法第十五條
    之規定，提起本件訴訟等語，並聲明：鈞院九十二年度執字第一０五四號執行事
    件就原告所有門牌號碼台東縣太麻里鄉香蘭村舊香蘭十二號房屋所為之強制執行
    程序應予撤銷。
二、被告則以：系爭房屋為原告岳父張機財之父張石麟所建，未辦理保存登記，訴外
    人張機財繼承後，出售予黃梅安，嗣售回予張機財，最後張機財再售予原告，因
    納稅人名義變更無法發生所有權移轉之效力，是原告自前手張機財所取得者僅為
    事實上處分權，並非所有權，自不得提起第三人異議之訴等語置辯，並聲明：原
    告之訴駁回。
三、查系爭房屋未辦理保存登記，原為原告岳父張機財之父張石麟所建，訴外人張機
    財繼承後，出售予黃梅安，嗣售回予張機財，最後張機財再出售予原告，原告於
    九十一年十月間申報完繳契稅，並完成申報變更房屋稅納稅義務人手續，被告則
    於九十二年間，以張機財為債務人向本院聲請對系爭房屋強制執行之事實，有契
    稅繳款書、房屋稅籍證明書影本、台東縣稅捐稽徵處九十三年三月二十二日東稅
    財字第○九三○○一三００三號函附房屋稅籍登記表、契稅申報書等件在卷可稽
    ，並經本院依職權調取本院九十二年度執字第一０五四號民事執行卷核閱屬實，
    且為兩造所自認，自堪信為真正。
四、按不動產物權，依法律行為而取得、設定、喪失及變更者，非經登記不生效力，
    民法第七百五十八條定有明文。又違章建築物雖然不能辦理所有權登記，但仍得
    為交易之標的物，且因其性質上屬於不動產，故買受違章建築者，仍須登記，始
    能取得所有權，不能因違章建築物不能登記，而謂不適用民法物權編關於登記之
    規定（最高法院四十三年台上字第八五六號判例參照）。再就未辦理保存登記之
    建築物為讓與時，雖因未辦理保存登記致不能辦理所有權移轉登記，該建築物之
    所有權不能發生讓與之效力，但受讓人與讓與人間非不得約定將該建築物之事實
    上處分權讓與於受讓人（最高法院七十四年度台上字一三一七號判決參照）。經
    查，本件系爭房屋並未辦理保存登記，已如前述，揆諸前開說明，自無法為所有
    權之移轉登記，而原告對於系爭房屋雖居於買受人之地位，惟並未具備民法第七
    百五十八條所定之不動產依法律行為而取得之生效要件，系爭房屋自亦未發生讓
    與所有權之效力，是原告所取得者僅為對系爭房屋之事實上處分權，原告主張伊
    為系爭房屋之所有權人，顯不足採。
五、未按第三人異議之訴，必就執行標的物有足以排除強制執行之權利者，始得謂其
    強制執行之異議權存在，此觀強制執行法第十五條之規定自明。所謂就執行標的
    物有足以排除強制執行之權利者，係指對於執行標的物有所有權、典權、留置權
    、質權存在情形之一者而言，占有依民法第九百四十條之規定，不過對於物有事
    實上管領之力，自不包含在內（最高法院四十四年度台上字第七二一號判例參照
    ）。查本件原告對系爭房屋並無所有權，已如前述，縱其業已取得系爭房屋之事
    實上處分權，依上開說明，亦無權排除強制執行。從而，本件原告以系爭房屋所
    有權人之地位提起本訴，請求撤銷就系爭房屋房屋所為之強制執行程序，為無理
    由，應予駁回。
六、結論：本件原告之訴為無理由，依民事訴訟法第七十八條，判決如主文。
中　　　華　　　民　　　國　　九十三　　年　　　四　　　月　　 三十　　 日
                                    臺灣臺東地方院法院民事庭
~B法　　　官　李昆曄
右為正本係照原本作成。
如對本判決上訴須於判決送達後廿日內向本院提出上訴狀。
中　　　華　　　民　　　國　　九十三　　年　　　五　　　月　　 　三　　 日
~B法院書記官　陳敏捷
